【裁判字號】    97,仲訴,3
【裁判日期】    970826
【裁判案由】    撤銷仲裁判斷
【裁判全文】
臺灣臺北地方法院民事判決               97年度仲訴字第3號
原      告    交通部臺灣鐵路管理局
法定代理人    甲○○
訴訟代理人    黃德賢律師
被      告    富詳營造股份有限公司
法定代理人    乙○○
訴訟代理人    鍾慶茂
              陳錦芳律師
上列當事人間請求撤銷仲裁判斷事件，本院於民國97年8月12日
言詞辯論終結，判決如下：
    主      文
原告之訴駁回。
訴訟費用由原告負擔。
    事實及理由
一、按提起撤銷仲裁判斷之訴，應於判斷書交付或送達之日起，
    30日之不變期間內為之，仲裁法第 41條第2項前段定有明文
    。查兩造因「臺鐵捷運化計劃～大村站新建工程（土建部份
    ）」之爭議，經臺灣營建仲裁協會96年度臺仲聲字第9號為
    仲裁判斷，原告於97年2月27日收受系爭仲裁判斷書之送達
    ，經本院依職權調閱該仲裁判斷卷宗，有仲裁文書送達證書
    附於系爭卷宗可稽，嗣原告於未逾30日不變期間之97年3月
    26日提起本件撤銷仲裁判斷之訴，亦有民事起訴狀上本院收
    狀戳章可憑，合於首揭規定，先予敘明。
二、原告聲明：臺灣營建仲裁協會97年1月31日所為之96年度台
    仲聲字第9號仲裁判斷書第一項命原告應給付新臺幣（下同
    ）6,421,463元，及自民國96年4月24日起至清償日止，按年
    息5%計算之利息，及第三項命原告負擔仲裁費用部份應予撤
    銷。並陳述：被告係於96年11月13日向臺灣營建仲裁協會聲
    請仲裁，請求原告給付工程款，並由仲裁協會於97年3月24
    日作成系爭仲裁判斷。系爭仲裁判斷雖駁回被告部分請求，
    即認被告就系爭工程有94年12月4日至95年1月31日之30天之
    逾期事實，惟就原告主張被告就系爭工程逾期323天事實，
    僅認「綜合考量認定本工程得合理展延工期至94年12月4日
    」，是被告主張得合理延展工期至94年12月3日，其餘292天
    工期逾期何以不得扣除完全未附理由，並影響違約金之判斷
    ，即「斟酌遲日數（即31天）與工程慣例比較尚非異常」及
    「被告於履約後期仍竭盡所能協助原告改善瑕疵而頗有成效
    」即逕予酌減至新臺幣33萬元，與原告主張違約金10,956,0
    00元相距甚遠，且亦就被告如何協助原告如何協助原告改善
    瑕疵，完全未附理由，顯違背仲裁法第38條第2款規定，依
    仲裁法第40條第1項第1款規定，有撤銷仲裁判斷之原因。爰
    依仲裁法之規定，提起本件撤銷仲裁判斷之訴等語。
三、被告聲明：原告之訴駁回。並陳述：原告提起本件撤銷仲裁
    判斷無非以系爭仲裁判斷書「綜合考量認定本工程得合理展
    延工期至94年12月4日」，是被告得主張合理延展工期至94
    年12月3日及被告於履約後期仍竭盡所能協助原告改善瑕疵
    而頗有成效等認定不備理由，顯違背仲裁法第38條第2款規
    定，是依仲裁法第40條第1項第1款規定，提起本件撤銷仲裁
    判斷之訴。惟仲裁法第38條第2款所稱「仲裁判斷應附理由
    而未附理由」係指仲裁判斷書於當事人未依同法第33條第2
    項第5款但書規定定無庸記載其理由時就聲請仲裁標的之判
    斷應附理由而完全未附理由之情形而言，該條款規範之事由
    與民事訴訟法第469條第6款所定「判決不備理由或理由矛盾
    者為當然違背法令」者未盡相同，倘仲裁判斷書已附具理由
    ，縱其理由不完備，亦僅屬其判斷之理由未盡滿，尚與該條
    款所謂仲裁判斷應附理由而未附理由者有間，自不得據以提
    起撤銷仲裁判斷之訴，此參最高法院95年台上字第1078號判
    決著有明文，且依學者通說亦認為仲裁判斷書不附理由，依
    最高法院87年度台上字第987號判決、73年度台上字第61號
    判決見解，係指完全不附理由而言。其次，系爭仲裁判斷書
    業已於第20頁以下附具判斷理由並論述碁詳，並於25頁認「
    經仲裁庭逐一檢視影響工程進度要徑範圍，並依本工程施工
    進度網狀圖綜合考量認定本工程合理得展延工期至94年12月
    3日」，而此仲裁判斷書25頁記載亦經原告自認，亦徵原告
    自認系爭仲裁判書認定本工程合理得展延工期至94年12月3
    日，原告主張工程逾期323天得扣除292天係附有理由。至於
    違約金之酌減，原告亦業已自認仲裁庭得以職權減至相當之
    金額，且系爭判斷書理由亦敘明「仲裁庭斟酌遲延日數與工
    程慣例比例尚非異常，且原告亦未因本工程之遲延完成修繕
    而受有重大損害，依照本庭詢問內容被告於履約後期仍竭盡
    所能協助原告改善瑕而頗有成效」，即仲裁庭已依一般客觀
    事實、社會經濟狀況及當事人所受損害情形以為酌定標準並
    已敘明理由於系爭仲裁判斷書在案。綜上所述及上開實務及
    通說見解，仲裁判斷書不附理由係指完全不附理由，而原告
    片面指摘系爭判斷書未附理由顯不合法，應予駁回。
四、兩造不爭執之事項：
    被告於93年5月12日承攬原告「台鐵捷運化計劃－大村站新
    建工程（土建部分）」，契約總價54,780,000元，嗣被告就
    有無逾越契約工期聲請仲裁，經臺灣營建仲裁協會於97年1
    月31日以96年度臺仲聲字第9號仲裁判斷書判斷原告應給付
    原告6,421,463元，及自96年4月24日起至清償日止，按年息
    5%計算利息。
五、本件爭點為：臺灣營建仲裁協會於97年1月31日作成之96年
    度臺仲聲字第9號仲裁判斷有無仲裁法第40條第1項第1款、
    第38條第2款仲裁判斷不附理由而得撤銷仲裁判斷之情事？
    以下分述之：
    (一)按仲裁法第38條第2款所謂仲裁判斷書應附理由而未附者
      ，係指未經當事人約定無庸記載理由之判斷書完全不附理
      由者而言，倘已附理由，縱其理由不完備，亦不得謂其未
      附理由，據以請求撤銷仲裁判斷，最高法院94年度台上字
      第266號、85年度台上字第2441號判決可資參照。
    (二)查臺灣營建仲裁協會於97年1月31日所為之96年度臺仲聲
      字第9號仲裁判斷就被告主張非可歸責於其事由，得展延
      工期及約定違約金過高應予酌減之請求，已於理由欄貳、
      實體部分、二、第(四)點及三、第(三)點說明「經仲裁庭逐一
      檢視影響工程進度要徑範圍，並依本工程施工進度網狀圖
      （聲證14號）綜合考量認定本工程合理得展延工期至94年
      12月3日」、「仲裁庭斟酌遲延日數與工程慣例比較尚非
      異常，相對人（指原告）亦未因本工程之遲延完成修繕而
      受有重大損害，依照本庭詢問內容，相對人於履約後期仍
      竭盡所能協助相對人改善瑕疵而頗有成效，綜合認為本項
      違約金應酌減至330,000元為適當」等詞，顯見系爭仲裁
      判斷已附理由，縱其理由不完備，僅為判斷之理由未盡，
      亦與仲裁法第38條第2款仲裁判斷不附理由情形有間，原
      告提起本件撤銷仲裁判斷之訴，顯無理由。
六、本件事證已臻明確，兩造其餘攻防，核與判決結果不生影響
    ，爰不一一論述，附此敘明。
七、據上論結，原告之訴為無理由，依民事訴訟法第78條，判決
    如主文。
中    華    民    國    97    年    8     月    26    日
                  民事第三庭    法  官  鄭佾瑩
以上正本係照原本作成
如對本判決上訴，須於判決送達後20日內向本院提出上訴狀
中    華    民    國    97    年    8     月    26    日
                                書記官  高雲龍


司法院資訊處製作；財團法人民間司法改革基金會備份。
